臺灣高等法院臺中分院刑事判決　　　　　　　　　　九十四年度上訴字第五六二號
　　上　訴　人
　　即　被　告　乙○○
　　指定辯護人　本院公設辯護人　甲○○
右上訴人因偽造貨幣案件，不服臺灣苗栗地方法院九十三年度訴字第五四號中華民國
九十四年一月十四日第一審判決（起訴案號：臺灣苗栗地方法院檢察署九十三年度偵
字第二九號），提起上訴，本院判決如左：
    主      文
原判決撤銷。
乙○○連續行使偽造之通用紙幣，處有期徒刑參年陸月。扣案如附表所示之偽造新臺
幣壹仟元通用紙幣壹佰貳拾伍張及未扣案之偽造新臺幣壹仟元通用紙幣壹張，均沒收
。
    事      實
一、乙○○於民國（下同）九十二年十二月某日晚間，在台中市統聯客運公司總站，
    明知一名叫柳忠孝（未經起訴）之人所交付之新台幣（下同）千元鈔票一百二十
    六張係偽鈔，竟予以收受，然後基於行使偽造通用紙幣之概括犯意，於同年十二
    月二十七日下午駕駛其所有之Ｕ６—三八七號計程車，在苗栗縣卓蘭鎮新厝里台
三線、中山路口附近下述之五家流動攤商，先後以持千元偽鈔購買商品換找真鈔
    之方式，行使偽造之通用紙幣，其行使偽鈔之時間、地點及方式，茲分敘如下：
（一）於同日下午二時許，持一張不詳號碼之千元偽鈔（未扣案，編號不詳），向辛○○之父己○○所經營之四季卓蘭水果商店，購買二百元之酸梅，己○○誤以
      為係真鈔，將該千元偽鈔收下後，找其真鈔八百元。
（二）於同日下午二時十分許，持一張編號ＶＦ五三三六七三ＤＶ號之千元偽鈔，在
      己○○上開四季卓蘭水果商店斜對面約一百公尺處，向己○○之妻庚○○○所
      經營之水果攤，購買二百元之楊桃，庚○○○誤以為是真鈔，將該千元偽鈔收
      下後，找其真鈔八百元。
（三）於同日下午二時五十分許，持一張編號ＢＪ三三五三五五ＲＭ號之千元偽鈔，
      向流動攤販丙○○○（起訴書誤載為吳謝秋菊）購買二百元之紫蘇梅，丙○○○誤以為是真鈔，將該千元偽鈔收下後，找其真鈔八百元（包括五百元一張及
      一百元三張）。
（四）於同日下午二時五十五分許，持一張不詳號碼之千元偽鈔，向流動攤販戊○○
      （起訴書誤載為詹明鏡）之母購買二瓶葡萄紅酒，要求戊○○之母找八百元，
      戊○○之母親收下該千元偽鈔後，旋即交給戊○○查看真偽，戊○○發現乙○○所持有之千元鈔票非常奇怪，因此未予收受，交還乙○○，乙○○始改支付
      二百元真鈔，而未遂其目的。
（五）於同日下午三時許，持一張編號ＤＫ八四三三三二ＮＦ號之千元偽鈔，向流動
      攤販丁○○購買二百元之楊桃，丁○○誤以為是真鈔，將該千元偽鈔收下後，
      並找其真鈔八百元（包括五百元一張及一百元三張）。
    迨至同年十二月二十九日下午，乙○○駕駛上開計程車行經上開處所時，為前開
    受騙之流動攤商發覺，乃報警處理，經警於同日下午三時五十分許（起訴書誤載
    為下午四時五十分許），在台中縣東勢鎮台三線一五六公里處查獲，並於上開計
    程車後車箱內之黑色皮包白色信封內查獲千元偽鈔一百零九張及在該計程車內之
    置物箱中查獲偽鈔十三張，含前開使用出去後扣案之千元偽鈔三張，合計共查扣
    如附表所示之千元偽鈔一百二十五張（另一張未扣案）。
二、案經苗栗縣警察局大湖分局報告臺灣苗栗地方法院檢察署檢察官偵查起訴。
    理      由
一、訊據上訴人即被告（下稱被告）乙○○坦承於前開時間有在台中市統聯客運公司
    總站，收受一名叫柳忠孝之人所交付之上開千元偽鈔，嗣於九十二年十二月二十
    七日下午有駕駛其所有之Ｕ６—三八七號計程車，至前開苗栗縣卓蘭鎮新厝里台
    三線、中山路口附近之五家流動攤商，分別持上開千元偽鈔購買物品並找回真鈔
    等事實不諱，惟矢口否認有行使偽造之通用紙幣之犯行，辯稱：因柳忠孝前曾持
    伊之身分證件去向地下錢莊借貸，故柳忠孝始會在台中市統聯客運公司總站交付
    上開偽鈔給伊，當時柳忠孝對伊說這十萬元先帶著，如果地下錢莊之人來找，就
    先拿這些錢處理，其他部分等他去越南賣房子後再處理，柳忠孝交給伊時該偽鈔
    係用信封裝著，伊並不知係偽鈔云云。惟查：（一）右開犯罪事實，業據被害人
    丙○○○、丁○○等人指述綦詳，並經證人辛○○、戊○○等人於警詢時證述屬
    實，此外復有卷附之贓物認領保管單二張、被告持上開偽鈔換取真鈔之路線圖及
    扣案如附表所示之千元偽鈔一百二十五張等足稽。（二）扣案如附表所示之千元
    偽鈔一百二十五張，經送請中央印製廠鑑驗結果，係以彩色噴墨方式仿印，無凹
    版印紋凸起效果；紙質與真鈔不同，以螢光筆繪製仿紙張螢光纖維，部分偽鈔號
    碼成橘紅色螢光反應；水印以灰色墨在紙張背面仿製，安全線先燙印整條箔膜（
    含面額數字）再以灰色墨覆蓋仿鈔券正面五段裸露部分，左下角面額數字以燙印
    箔膜仿折光變色油墨，均屬偽鈔無訛，有中央印製廠九十三年一月十九日中印發
    字第０九三００００三七二號及九十三年二月六日中印發字第０九三００００六
    九二號等函各一份附卷可按（見偵查卷第七四頁至第七五頁、本院卷第三四頁）
    。至未扣案之千元偽鈔一張，雖因被害人己○○迄今未提出，以致本院無法送鑑
    定，惟該張偽鈔及其他偽鈔均係案外人柳忠孝同時交予被告收受，且均放在同一
    信封，兩者都一樣，該張千元鈔票亦係偽鈔等情，業據被告於本院審理時自承在
    卷（見本院卷第四二頁），是本院認該張千元鈔票應係偽鈔無疑。（三）被告自
    九十二年十二月二十七日下午二時起，先持千元偽鈔向證人辛○○之父己○○經
    營之四季卓蘭水果商店購買二瓶酸梅二百元，己○○找其真鈔八百元後，被告又
    至該四季卓蘭水果商店斜對面約一百公尺處即己○○之妻庚○○○經營之水果攤
    購買二百元之楊桃，庚○○○找其真鈔八百元後，又於同日下午二時五十分許，
    向丙○○○購買二百元之紫蘇梅，丙○○○找其真鈔八百元後，被告馬上又持千
    元偽鈔，向丁○○購買二百元之楊桃，丁○○找其真鈔八百元後，被告又持千元
    偽鈔，向戊○○之母購買紅葡萄酒，始為戊○○識破而未遂其目的等情，此業經
    被告自白在卷，苟被告不知係偽鈔，何以其於向被害人己○○購買酸梅時，己○○已找其真鈔八百元，此時被告手中至少已有八百元之小額鈔票，其嗣再向庚○○○、丙○○○、丁○○及戊○○之母等人購買上開僅價值二百元之物品時，不
    但不用上開小額真鈔，反而於每次購買時均持千元偽鈔為之？顯與常情有違，益
    見被告辯稱不知係偽鈔云云，並不足取。（四）又被告於為警查獲時，被查獲之
    真鈔共有一萬二千一百元（包括一千元鈔有三張，五百元鈔有八張，二百元鈔有
    一張，一百元鈔有四十九張），有苗栗縣警察局大湖分局扣押物品目錄表足按（
    見偵查卷第一八頁），其中除於九十二年十二月二十七日向被害人己○○、庚○○○、丙○○○及丁○○等四人購買上開物品所找回之三千二百元外（每人八百
    元），其餘八千九百元均係其自己所有，依據被告於原審陳稱該款係其平時所賺
    取累積要繳納強制險及其他費用之用，惟被告未持以行使，反而行使屬於「柳忠
    孝」要其歸還地下錢莊之偽鈔，亦與常理不符。至被告於原審雖辯稱其被查獲時
    間係九十二年十二月二十九日，而行使偽鈔之時間為同年月二十七日，因此不能
    因其被查獲時身上有真鈔即認為同年月二十七日行使偽鈔當時，身上亦有真鈔可
    使用云云，然依據被告陳稱係之前駕駛計程車營業所存起來要繳納強制險和其他
    費用（見偵查卷第七頁及原審卷第六九頁），足見上開查扣之真鈔係其「平日」
    駕駛計程車所賺取累積，並非僅僅同年月二十七日之後營業所得，其此部分所辯
    與事實不符，亦不足憑採。（五）又被告持千元偽鈔所購買物品分別為向被害人
    己○○購買「酸梅」、向被害人庚○○○購買「楊桃」、向被害人吳謝秋菊購買
    「紫蘇梅」、向被害人丁○○購買「楊桃」，均二百元，及向被害人戊○○之母
    購買「紅葡萄酒」未遂，其中酸梅類及楊桃類商品同一天均購買二次，如果被告
    不是以偽鈔購買小額商品以換取真鈔方式行使偽鈔，何以在短短之一小時內重複
    購買同樣商品？何況其所持有之上開偽鈔，其中有多張千元偽鈔之編號係重複出
    現，例如編號ＤＫ八四三三三二ＮＦ號有六張、ＳＸ九六七五三七ＵＭ六張、Ｚ
    Ｄ二一七七一五ＪＲ七張、ＳＤ五三八八０二ＭＵ五張、ＭＳ七０二０九三ＦＢ
    四張、ＧＴ五一七七三九ＫＺ五張、ＲＦ九四五六四二ＶＢ五張等等，有扣案之
    上開偽鈔足按，而被告復將偽鈔分別放置在上開計程車後車箱內有一百零九張及
    車內置物箱十三張，顯見被告應知係偽鈔而分別放置無訛，其於原審辯稱所購買
    之東西要給母親吃，在收受之前未點收不知道是偽鈔，是行使偽鈔被查獲之後才
    知道是偽鈔云云，實難採信。（六）被告自承其開計程車已有二十幾年，自係以
    此為業，其於原審陳稱開計程車有注意偽鈔之問題，但多少會收到偽鈔，如當場
    看到偽鈔就不收，如不小心收到偽鈔會拿到銀行，銀行會蓋章註銷等情（見原審
    卷六八頁至第六九頁），依據被告開計程車之職業，對偽鈔應有一定之認知，況
    所查扣之偽鈔經原審當庭勘驗，顏色、紋路及浮水印與真鈔均不相同，亦有勘驗
    筆錄足稽（見原審卷第六四頁），一般人一望應即可知悉，此從其持千元偽鈔向
    被害人戊○○之母購買葡萄紅酒，要求戊○○之母找八百元時，戊○○之母即將
    該千元偽鈔交給戊○○查看鑑定，戊○○發現被告所持用之千元鈔票非常奇怪，
    因此未予收受而交還被告，被告因此改支付二百元真鈔，及被告自己陳述曾多次
    被發現偽鈔拒絕找換（見偵查卷第八頁），準此可知上開偽鈔應不難識別係偽鈔
    ，並不需持真鈔詳細互相比對、或具專業之人士才始可分辯真偽；何況被告係計
    程車司機，開計程車二十幾年，收受偽鈔機率大於他人，對於千元鈔之真偽鑑定
    更甚於一般人之經驗，自難諉為不知。又被害人己○○所收下之偽鈔，依據己○○之子辛○○陳稱係因己○○住院無法知道收下之偽鈔放在哪兒，故無法提供該
    張偽鈔，並非如被告於原審所辯所使用之偽鈔不易辨別而繼續對外流通。是被告
    另辯稱係一時無法分辨、收受前無辨認云云，亦無可採信。（七）至被告雖辯稱
    ：柳忠孝在台中市統聯客運公司總站交付上開偽鈔給伊時，曾對伊說這十萬元先
    帶著，如果地下錢莊之人來找，就先拿這些錢處理，其他部分等他去越南賣房子
    後再處理，當時該偽鈔係用信封裝著，伊並不知係偽鈔云云。但查柳忠孝所交付
    之偽鈔共有一百二十六張，價值共十二萬六千元，柳忠孝卻對被告陳稱「這十萬
    元」，價值顯不相當，且柳忠孝既陳稱該款項係要還地下錢莊之款項之用，被告
    卻於收受後先後五次迅速持以向上開流動攤販購買小額商品，而找回小額真鈔之
    用，苟被告於收受時不知係偽鈔，其豈會如此？益見被告於收受上開偽鈔時應即
    已知悉係偽鈔甚明。（八）綜上所述，足證被告上開所辯顯係飾卸之詞，不足採
    信，是罪證明確，其犯行堪以認定。又原審依據被告所提供證人柳忠孝之地址為
    「彰化縣二林鎮○○街一一０號」傳喚該證人，然依送達證書顯示，有三商行股
    份有限公司簽收章表示該址無「柳忠孝」之人（見原審卷第五三頁），嗣經該院
    再查該證人住址於八十四年二月三日遷移到「彰化縣芳苑鄉○○村○鄰○○路○○段五八四號」，原審再依戶籍地址加以傳喚，傳票寄存於彰化縣二林分局草湖
    派出所，但被告於原審九十三年五月二十八日當庭即捨棄該證人之傳喚詰問（見
    原審卷第六六頁），況本件事證已臻明確，故本院認毋庸再傳喚該證人，併此敘
    明。
二、查被告以外之人於審判外之陳述，經當事人於審判程序同意作為證據，法院審酌
    該言詞陳述作成時之情況，認為適當者，得為證據，刑事訴訟法第一百五十九條
    之五第一項定有明文。查本件上開被害人丙○○○、丁○○及證人辛○○、戊○○等人於警詢時之陳述，雖屬審判外之陳述，但被告於本院審理時同意作為證據
    （見本院卷第二六頁至第二七頁），且本院審酌該證人言詞陳述作成時並非在非
    自由意志之情況下所為之陳述，認該言詞陳述適當，依上開規定，自得為證據，
    亦附此說明。
三、核被告所為，關於事實欄一之（一）、（二）、（三）、（五）部分係犯刑法第
    一百九十六條第一項之行使偽造之通用紙幣既遂罪，關於事實欄一之（四）部分
    係犯刑法第一百九十六條第三項、第一項之行使偽造之通用紙幣未遂罪（最高法
    院二十年上字第一九一一號判例參照）。至其先後行使偽造之通用紙幣犯行，犯
    罪構成要件相同，顯係基於概括犯意反覆為之，為連續犯，應依法從情節較重之
    行使偽造之通用紙幣既遂罪論以一罪，並加重其刑。又被告持偽造通用紙幣購買
    物品以找錢兌換真鈔之方式行使之行為，本即含有詐欺之性質，自應僅論以行使
    偽造之通用紙幣罪，不另論以詐欺罪。原審予以論罪科刑，固非無見，惟查扣案
    之千元偽鈔共有一百二十五張，有扣押物品清單一份在卷足按（見原審卷第一五
    頁），原判決認係一百二十四張，與事實不符，已有未合。次查本件除扣案之一
    百二十五張偽鈔外，尚有一張未扣案（被告交予被害人己○○部分），是被告收
    受之千元偽鈔共有一百二十六張，原判決認係一百二十五張，亦有可議。被告上
    訴意旨否認知係偽鈔，雖無理由，但原判決既有上述可議之處，應由本院將原判
    決予以撤銷改判。爰審酌被告犯罪之動機、目的、手段、為貪圖小利而觸犯本件
    之罪、行使偽造之通用紙幣危害金融秩序甚鉅、且其持有之千元偽鈔多達一百二
    十六張及其犯後否認犯罪等一切情狀，量處被告如主文第二項所示之刑，以示懲
    儆。又被告持向被害人己○○購買酸梅所使用之千元偽鈔一張，雖未扣案，但並
    不能證明已滅失，故與扣案如附表所示之千元偽鈔一百二十五張等共一百二十六
    張，均應依刑法第二百條之規定宣告沒收之。
四、公訴意旨另以：被告於九十二年十二月二十七日下午，在上開處所，另持一張千
    元偽鈔（未扣案）向不詳姓名之攤商購買二百元之楊桃，該攤商誤以為是真鈔而
    收下，且找回真鈔八百元予被告，因認被告此部分亦涉有刑法第一百九十六條第
    一項行使偽造之通用紙幣之罪嫌云云。按犯罪事實應依證據認定之，無證據不得
    認定犯罪事實；又不能證明被告犯罪者，應諭知無罪之判決，刑事訴訟法第一百
    五十四條第二項、第三百零一條第一項前段分別定有明文。另被告或共犯之自白
    ，不得作為有罪判決之唯一證據，仍應調查其他必要之證據，以察其是否與事實
    相符，亦為同法第一百五十六條第二項所明定。次按事實之認定，應憑證據，如
    未能發現相當證據，或證據不足以證明，自不能以推測或擬制之方法以為裁判基
    礎；又認定不利於被告之事實，須依積極證據，苟積極證據不足為不利於被告事
    實之認定時，即應為有利於被告之認定，更不必有何有利之證據（最高法院三十
    年上字第八一六號、四十年臺上字第八六號判例參照）。查被告於偵查及原審固
    曾自白此部分犯行，惟遍查全卷，除被告之上開自白外，並無其他補強證據足資
    證明被告確有此部分犯行，是被告之此部分犯行要屬不能證明。惟因公訴人認此
    部分犯行與前開科刑部分係屬具有連續關係之裁判上一罪，故不另為無罪之諭知
    ，亦附此敘明。
五、據上論結，應依刑事訴訟法第三百六十九條第一項前段、第三百六十四條、第二
    百九十九條第一項前段、刑法第五十六條、第一百九十六條第一項、第二百條、
    罰金罰鍰提高標準條例第一條前段，判決如主文。
本案經檢察官壬○○到庭執行職務。
中      華      民      國      九十四  年      四      月      十九    日
                                臺灣高等法院臺中分院刑事第八庭
                                      審判長法  官  羅  得  村
                          法  官  巫  政  松
                                            法  官  劉  榮  服
右正本證明與原本無異。
如不服本判決應於收受送達後十日內向本院提出上訴書狀，其未敘述上訴之理由者並
得於提起上訴後十日內向本院補提理由書（均須按他造當事人之人數附繕本）。
                                            書記官  周  巧  屏
中      華      民      國      九十四  年      四      月      二十    日
附錄本判決論罪科刑法條：
中華民國刑法第一百九十六條第一項：
行使偽造、變造之通用貨幣、紙幣、銀行券，或意圖供行使之用而收集或交付於人者
，處三年以上十年以下有期徒刑，得併科五千元以下罰金。
附表：
┌──────────┬───────────┬───────────┐
│DK843332NF  七張    │BH805521PZ  三張      │DQ391168ZR  二張      │
│                    │                      │                      │
│SX967537UM  六張    │BJ335355RM  三張      │SS775866VX  乙張      │
│                    │                      │                      │
│ZD217715JR  七張    │RB977422ER  二張      │SB209516RH  乙張      │
│                    │                      │                      │
│SD538802MU  五張    │GR615333TX  三張      │FS757133FU  乙張      │
│                    │                      │                      │
│MS702093FB  四張    │EM579655EU  乙張      │EM795769EU  乙張      │
│                    │                      │                      │
│GT517739KZ  五張    │FZ908199TL  二張      │EM222698ES  二張      │
│                    │                      │                      │
│RF945642VB  五張    │ET642227GB  二張      │VF533673DV  二張      │
│                    │                      │                      │
│BT762680SQ  四張    │LQ720109VZ  二張      │VF833967MS  乙張      │
│                    │                      │                      │
│BT762683SB  四張    │XM988511GT  二張      │HK374755PH  乙張      │
│                    │                      │                      │
│VF536637FU  四張    │FU533691BM  二張      │MS379695QB  乙張      │
│                    │                      │                      │
│FV624901QF  四張    │FU833967MS  三張      │LS757133FU  乙張      │
│                    │                      │                      │
│FV624901QZ  五張    │GA698851HE  二張      │LX767651EU  乙張      │
│                    │                      │                      │
│DS834634MU  三張    │DR975433UZ  三張      │LB977422ER  乙張      │
│                    │                      │                      │
│SX55896EM   四張    │XF745349SF  二張      │LK910077UR  乙張      │
│                    │                      │                      │
│RD107883BU  二張    │LK374755PH  二張      │EM575655EU  乙張      │
│                    │                      │                      │
│LX575657EU  乙張    │FZ908199FZ  (左）     │總計125張             │
│                    │                      │                      │
│                  │FZ908199ZF  (右）三張 │                      │
│                    │                      │                      │
└──────────┴───────────┴───────────┘
                                                                    Ａ
